臺灣高等法院刑事判決　　　　　　　　94年度上訴字第1847號
上　訴　人　甲○○
即　被　告
指定辯護人　本院公設辯護人李廣澤
上列上訴人因違反槍砲彈藥刀械管制條例等案件，不服臺灣板橋
地方法院93年度訴字第2009號，中華民國94年4月14日第一審判
決（起訴案號：臺灣板橋地方法院檢察署93年度偵字第14512號
），提起上訴，本院判決如下：
    主  文
上訴駁回。
    事  實
一、甲○○前因違反槍砲彈藥刀械管制條例等案件，經臺灣高等
    法院以87年度上易字第2028號就違反槍砲彈藥刀械管理條例
    部分判處有期徒刑十月，違反麻醉藥品管理條例部分判處有
    期徒刑五月確定，嗣經臺灣高等法院以88年度聲字第376號
    裁定定應執行有期徒刑一年二月。又因違反毒品危害防制條
    例案件，經臺灣士林地方法院以87年度易字第1652號判決判
    處有期徒刑四月，如易科罰金以銀元三百元折算一日確定，
    並與前揭違反槍砲彈藥刀械管制條例等案件接續執行，於民
    國（下同）89年4月30日縮刑期滿執行完畢。復因違反毒品
    危害防制條例案件，經臺灣板橋地方法院以92年度簡字第
    3674 號判決判處有期徒刑五月，如易科罰金以銀元三百元
    折算一日確定，於93年2月19日易科罰金執行完畢。
二、甲○○於於93年3月26日下午4時10分許，為警查獲持有改造
    貝瑞塔九二手槍一支及子彈二十三顆後，又另起犯意明知可
    發射子彈具有殺傷力之改造模型槍及子彈，分係槍砲彈藥刀
　　械管制條例所列管之槍砲、彈藥，未經許可均不得持有，竟
  　於93年8月25、26日間某日，透過跳蚤雜誌介紹，在臺北縣
    三重市○○路與正義北路口，向某真實姓名、年籍不詳、綽
    號阿偉之成年男子，以新臺幣（下同）7萬元之價格，購得
    改造模型槍（起訴書犯罪事實欄誤載為制式手槍）一支（含
    彈匣一個）、子彈三十八顆（含不具殺傷力子彈一顆）及具
    殺傷力改造子彈五顆，不具殺傷力改造子彈二顆，買受後即
    未經許可而持有之。嗣於同年9月3日凌晨2時30分許，為警
    在臺北縣三峽鎮○○街41巷22號前查獲，並扣得前述改造模
    型槍一支（含彈匣一個）、子彈三十八顆（含不具殺傷力之
    子彈一顆）、改造子彈七顆（含不具殺傷力之改造子彈二顆
    ），及經變造署名鄧培佑而貼有甲○○照片之汽車駕駛執照
    一枚（此部分已判決確定）。（另扣得安非他命三包、海洛
    因一包、燈泡吸食器一支、車牌號碼2557-DN之自用小客車
    行車執照一枚、鑰匙一支、背包一只，此部分與本案俱無關
    聯性，甲○○所涉違反毒品危害防制條例部分，業由臺灣板
    橋地方法院檢察署檢察官另行偵查）。
三、案經臺北市政府警察局中正第一分局移送臺灣板橋地方法院
    檢察署檢察官偵查起訴。
    理  由
一、上訴人即被告被告甲○○於警詢、偵查、原審、本院坦承前
    述被查獲事實，然其先於警詢、偵查、原審準備程序均坦承
    ：「於93年8月25、26日間某日，透過跳蚤雜誌之介紹，在
    臺北縣三重市○○路與正義北路口，向某真實姓名、年籍不
  　詳、綽號阿偉之成年男子，以7萬元之價格，購得改造模型
    槍）一支（含彈匣一個）、子彈三十八顆及改造子彈七顆」
    ，惟嗣後改稱：「本件與原審93年度重訴字第37號（臺灣板
    橋地方法院檢察署93年度核退偵字第535號、93年度偵字第
    6596號、本院94年度上訴字第2110號），為同一案件」等語
    ，然查：
(一)、本件認定事實所引用本件卷內所有卷證資料（包含人證與文
    書證據、物證等證據），並無證據證明係公務員違背法定程
    序所取得，且當事人與辯護人於審判期日均陳明：「（卷內
    所有之卷證資料之證據能力有何意見？）沒有意見」，又本
    件被告以外之人於審判外之陳述，亦無刑事訴訟法第159 條
    之1至之3所規定之不得作為證據之情形，且卷內之文書證據
    ，亦無刑事訴訟法第159條之4之顯有不可信之情況與不得作
    為證據之情形，則依刑事訴訟法第159條至159條之5之規定
    ，本件認定事實所引用之本件卷證所有證據（包含人證與文
    書證據、物證等證據），既經當事人於審判程序陳明對於證
    據能力沒有意見或未聲明異議，視為同意作為證據，且經審
    酌該言詞陳述或書面陳述作成時之情況，認為適當者，亦得
    為證據之刑事訴訟法第159條之5之規定，均認為有證據能力
　　。
(二)、被告所為陳述，有改造模型槍一支、子彈三十七顆、改造子
    彈五顆扣案為被告自白之補強證據。且扣案改造模型槍一支
    （槍枝管制編號0000000000）經送鑑驗結果，認係德國ROHM
　　廠製口徑9mmP.A.K.型金屬模型槍換裝土造金屬槍管而成之
　  改造模型槍，機械性能良好，可擊發適用之子彈，認具殺傷
    力。扣案子彈共計三十八顆經送驗後，認均係由土造金屬彈
    殼加裝直徑8.0 mm金屬彈頭而成之土造子彈，經取樣十三顆
    試射，其中十二顆均可擊發，認均具殺傷力，另一顆無法擊
    發，認不具殺傷力。扣案改造子彈共計七顆經送鑑驗，其中
    六顆，認均係由土造金屬彈殼加裝直徑8.8 mm金屬彈頭而成
    之土造子彈，經取樣二顆試射結果，其中一顆可擊發，認具
    殺傷力，另一顆，雖可擊發，惟其發射動能甚微，認不具殺
    傷力；另一顆，認係由土造金屬彈殼加裝直徑8.0 mm金屬彈
    頭而成之土造子彈，經實際試射結果，無法擊發，認不具殺
    傷力，有內政部警政署刑事警察局93年10月4日刑鑑字第093
    0182941號槍彈鑑定書附卷為憑（偵卷第63頁）。
(三)、被告於原審改稱：「改造模型槍一支、子彈四十五顆，係於
    93年1月間某日即行購入」或稱「本件與原審93年度重訴字
    第37號，為同一案件」等語，然此與其歷次所為供述均不相
    符，已難採信，且查被告前因於93年1月間某日向某真實姓
　　名、年籍不詳、綽號阿偉成年男子以五萬元價格，購買改造
  　貝瑞塔九二手槍一支及子彈二十三顆後持有之，於93年3月
    26 日下午4時10分許為警查獲，該案經臺灣板橋地方法院檢
    察署檢察官另案提起公訴，由臺灣板橋地方法院以93年度重
    訴字第37號審理（本院94年度上訴字第2110號），有前開刑
    事卷宗影本在卷可查，而被告於該案之警詢陳明警察分別在
    其住處房間與鐵櫃分別查扣有毒品與該案之槍彈，足徵警察
    係詳細搜索，然該次搜索並未能發現且查扣得本件槍彈，是
    被告事後辯稱本件查扣之槍彈與臺灣板橋地方法院以93年度
    重訴字第37號案件（即本院94年度上訴字第2110號）所查扣
    之槍彈，係於「93年1月間某日即行購入」等詞，尚非可採
    ，且按連續犯之所謂出於概括犯意，必須其多次犯罪行為自
　　始均在一個預定犯罪計劃以內，出於主觀上始終同一犯意之
  　進行，若中途另有新犯意發生，縱所犯為同一罪名，究非連
    續其初發的意思，即不能成立連續犯（70年台上字第6296號
    判例參酌）。本件並無證據證明被告本件被查獲之槍彈與臺
    灣板橋地方法院以93年度重訴字第37號案件（即本院94年度
    上訴字第2110號）所查扣之槍彈，係於93年1月間同一時間
    購入，且被告於本件之警詢、偵查、原審準備程序，均一致
    稱本件查扣之槍彈係93年8月25日或26日購買，該等自白前
    後一致可信度甚高，則其事後改稱之詞，應係卸責而不可取
    ，又本案被告係於93年8月25、26日間某日，向阿偉以七萬
    元之代價，購買前揭改造模型槍一支及子彈四十五顆（含不
    具殺傷力之子彈共三顆），足見被告係於前開案件93年3 月
    26日下午4時10分許為警查獲近五個月後，始行購入本案查
    扣之改造模型槍及子彈，時間尚非緊接，且被告既已於93年
    3月26日為警查獲，猶難認其主觀上尚有於日後再為本案犯
    行之概括犯意，足認本案與前開案件並非同一，亦無連續犯
    之裁判上一罪關係，是被告所為辯解，顯係附和所涉另案違
    反槍砲彈藥刀械管制條例案件（原審93年度重訴字第37號、
    本院94年度上訴字第2110號）所為陳述而翻異其詞，難予採
    信。
(四)、綜上，本件事證明確，被告犯行洵堪認定，應依法論科。
二、論罪科刑部分：
(一)、按可發射子彈具有殺傷力之改造模型槍及子彈分係94年1月2
    6日修正後之槍砲彈藥刀械管制條例第4條第1項第1款、第2
    款所稱槍砲、彈藥，非經中央主管機關之許可，不得製造、
    販賣、運輸、轉讓、出租、出借、持有、寄藏或陳列。被告
    未經許可持有之，係犯修正後槍砲彈藥刀械管制條例第8條
    第4項未經許可持有可發射子彈具有殺傷力之改造模型槍罪
    及同條例第12條第4項之未經許可持有子彈罪。
(二)、被告行為後，槍砲彈藥刀械管制條例業於94年1月26日修正
    公布，並於同年月28日施行，其中有關被告本案犯行部分，
    新修正之槍砲彈藥刀械管制條例第4條第1項第1款刪除「改
    造模型槍」之用語，將其屬性歸類於「其他可發射金屬或子
    彈具有殺傷力之各式槍砲」，同時刪除同條例第10條規定，
    而修正同條例第8條為：「未經許可，製造、販賣或運輸鋼
    筆槍、瓦斯槍、麻醉槍、獵槍、空氣槍或第4條第1項第1款
    所定其他可發射金屬或子彈具有殺傷力之各式槍砲者，處無
    期徒刑或五年以上有期徒刑，併科新臺幣一千萬元以下之罰
    金。未經許可，轉讓、出租或出借前項所列槍枝者，處五年
    以上有期徒刑，併科新臺幣一千萬元以下罰金。意圖供自己
    或他人犯罪之用，而犯前二項之罪者，處無期徒刑或七年以
    上有期徒刑，併科新臺幣一千萬元以下罰金。未經許可，持
    有、寄藏或意圖販賣而陳列第1項所列槍枝者，處三年以上
    十年以下有期徒刑，併科新臺幣七百萬元以下罰金。第1項
    至第3項之未遂犯罰之」，同條例第12條則未修正。經比較
　  新舊法結果，修正後之槍砲彈藥刀械管制條例第8條第4項規
    定與修正前同條例第10條第4項規定之法定刑相同，於被告
    無何不利，應依刑法第2條第1項前段規定，依修正後之槍砲
    彈藥刀械管制條例規定論罪科刑。被告以一持有行為觸犯上
    開持有可發射子彈具有殺傷力之改造模型槍罪及持有子彈罪
    ，為想像競合犯，應依刑法第55條規定，從一較重之未經許
    可持有可發射子彈具有殺傷力之改造模型槍罪論。被告有如
    事實欄所載之有期徒刑執行紀錄，此有臺灣高等法院被告全
    國前案紀錄表附卷可參，其於受有期徒刑執行完畢後，五年
    內再犯本案有期徒刑以上之罪，為累犯，應依法加重其刑。
(三)、被告雖辯稱：「於本案查獲前，已將持有槍枝之事實，告知
    警員王衍凱，係對於未發覺之罪自首而受裁判，應予減輕其
    刑」云云，然「自首以對於未發覺之罪投案而受裁判為要件
　　，如案已發覺，則被告縱有投案陳述自己犯罪之事實，亦祇
  　可謂為自白，不能認為自首（26年上字第484號判例）」，
    而「檢察官、檢察事務官、司法警察官或司法警察逮捕被告
    、犯罪嫌疑人或執行拘提、羈押時，雖無搜索票，得逕行搜
    索其身體、隨身攜帶之物件、所使用之交通工具及其立即可
    觸及之處所」，刑事訴訟法第130條亦有明文，本件被告於
    93年6月3日被查獲之際，係因案通緝，有被告全國前案紀錄
    表在卷可查，而被告因所駕之車輛涉嫌為贓車，經失竊者友
    人發現報警，然被告已駕車離去，警方先查獲被告女友之妹
    後，雖約同被告查看該車，被告之女友妹妹稱被告通緝中不
    願意出面，後於被告駕車前來三峽約定地點後，警察因已經
    知悉被告通緝身分，過去查看車輛，並將被告制伏後，看被
    告攜帶有包包，伸手進去摸發現有壹個硬硬的東西，拿出來
    發現是壹把槍等情，業據查獲警員王衍凱原審證述明確（原
    審卷第84頁），整個查獲過程，被告並未主動自首攜帶槍枝
    之情，而警察在已經知悉被告為通緝犯之身分下，合法逮捕
    被告，並依據刑事訴訟法第130條規定，搜索被告隨身攜帶
    之隨身攜帶之物件即包包，查獲本件槍彈，是就整個查獲槍
    彈過程，均與自首要件不符，則被告辯稱：「當時所攜帶之
    背包內物品眾多，若非主動告知，證人王衍凱焉得尋獲本案
    扣案之槍枝」云云，尚非可採。況證人王衍凱於原審證稱：
    「被告未主動表明持有槍枝之犯罪事實，所持有之改造模型
    槍乃進行附帶搜索時所查獲」等語（原審卷第84至86頁），
    益徵被告未曾對於未發覺之犯罪自首而受裁判，自不得依自
    首之例減輕其刑。
(四)、原審認被告罪證明確，並適用刑事訴訟法第299條第1項前段
　　，修正後槍砲彈藥刀械管制條例第8條第4項、第12條第4項
  　，刑法第11條前段、第2條第1項前段、第55條、第47條、第
    42條第2項、第38條第1項第1款、第2款，罰金罰鍰提高標準
    條例第1條前段、第2條，現行法規所定貨幣單位折算新臺幣
    條例第2條之規定，審酌被告未經許可之槍砲彈藥之製造、
　　持有及流通等，危害人身安全及社會秩序至鉅，而為國法所
  　厲禁，並經各類教育及傳媒廣為宣導週知，被告應無不知之
    理，其猶未經許可，恣意持有可發射子彈具有殺傷力之改造
　　模型槍及子彈，藐視公共規範，欠缺守法觀念，應予非難，
  　兼衡被告僅因一時好奇而持有前開改造模型槍及子彈，並無
    其他犯罪目的，且所持有時間非長，對於社會治安所生實際
    危害尚非嚴重，及其犯後供認無隱，非無悔意，態度尚稱良
    好等一切情狀，就被告未經許可，持有可發射子彈具有殺傷
    力之改造模型槍部分，量處有期徒刑年貳月，併科罰金新
    臺幣捌萬元，並諭知罰金如易服勞役，以銀元佰元即新臺
    幣玖佰元折算壹日。
(五)、至於扣案改造模型槍一支（含彈匣一個）、子彈二十五顆（
    原扣得子彈共計三十八顆，除其中十二顆經鑑驗試射已擊發
    耗損，無何效用可言，已失違禁物性質，另有一顆，亦已擊
    發，因不具殺傷力，非屬違禁物，毋庸沒收外，尚有未經試
    射之子彈二十五顆）、改造子彈四顆（原扣得改造子彈共七
    顆，其中一顆經鑑驗試射已擊發耗損，無何效用可言，失其
    違禁物之性質，另有二顆，亦已擊發，因不具殺傷力，非屬
    違禁物，均毋庸沒收外，尚有改造子彈四顆），屬違禁物，
    不問為何人所有，均應依刑法第38條第1項第1款規定，予以
    宣告沒收（刑法第38條第1項第1款關於違禁物沒收之規定，
    以該物具有違禁物性質，始得依該條款規定予以宣告沒收，
　　扣案子彈經試射，彈藥部分已因擊發而燃燒殆盡，其餘部分
  　亦裂解為彈頭及彈殼，已不具子彈外型及功能，不屬有殺傷
    力子彈即不得視為違禁物，勿庸依刑法第38條第1項第1款規
    定予以宣告沒收，91年度台上字第4492號判決參照）。至扣
    案安非他命三包、海洛因三包、燈泡吸食器一支、車牌號碼
    2557-DN自用小客車行車執照一枚、鑰匙一支、背包一只，
    與本案俱無關聯性，均無從併予宣告沒收。
(六)、經核原判決認事用法並無不合，量刑之諭知亦屬妥適，上訴
    人即被告上訴以前詞主張本件與原審93年度重訴字第37號
　　，為同一案件，指摘原判決不當，為無理由，應予駁回。
據上論斷，應依刑事訴訟法第368條，判決如主文。
本案經檢察官王安明到庭執行職務。
中　　華　　民　　國　　94　　年　　8　　月　　 9 　　日
　　　　　　　　　刑事第十七庭審判長法　官  蘇隆惠
　　　　　　　　　　　　　　　　　  法　官  林瑞斌
　　　　　　　 　 　　　　　　　　　法　官  施俊堯
以上正本證明與原本無異。
如不服本判決，應於收受送達後10日內向本院提出上訴書狀，其
未敘述上訴之理由者並得於提起上訴後10日內向本院補提理由書
（均須按他造當事人之人數附繕本）。
                                    書記官  陳彥蕖
中　　華　　民　　國　　94　　年　　8 　　月　　9 　　日
附錄：本案論罪科刑法條全文
修正後槍砲彈藥刀械管制條例第8 條
未經許可，製造、販賣或運輸鋼筆槍、瓦斯槍、麻醉槍、獵槍、
空氣槍或第四條第一項第一款所定其他可發射金屬或子彈具有殺
傷力之各式槍砲者，處無期徒刑或五年以上有期徒刑，併科新臺
幣一千萬元以下之罰金。
未經許可，轉讓、出租或出借前項所列槍枝者，處五年以上有期
徒刑，併科新臺幣一千萬元以下罰金。
意圖供自己或他人犯罪之用，而犯前二項之罪者，處無期徒刑或
七年以上有期徒刑，併科新臺幣一千萬元以下罰金。
未經許可，持有、寄藏或意圖販賣而陳列第一項所列槍枝者，處
三年以上十年以下有期徒刑，併科新臺幣七百萬元以下罰金。
第一項至第三項之未遂犯罰之。
修正後槍砲彈藥刀械管制條例第12條
未經許可，製造、販賣或運輸子彈者，處一年以上七年以下有期
徒刑，併科新臺幣五百萬元以下罰金。
未經許可，轉讓、出租或出借子彈者，處六月以上五年以下有期
徒刑，併科新臺幣三百萬元以下罰金。
意圖供自己或他人犯罪之用，而犯前二項之罪者，處三年以上十
年以下有期徒刑，併科新臺幣七百萬元以下罰金。
未經許可，持有、寄藏或意圖販賣而陳列子彈者，處五年以下有
期徒刑，併科新臺幣三百萬元以下罰金。
第一項至第三項之未遂犯罰之。
